【裁判字號】    92,家抗,29
【裁判日期】    920129
【裁判案由】    指定遺產管理人
【裁判全文】
臺灣高等法院民事裁定  九十二年度家抗字第二九號
    抗  告  人    乙○○
                  甲  ○
右抗告人因與行政院國軍退除役官兵輔導委員會台北市榮民服務處間請求指定遺產管
理人事件，對於中華民國九十一年十一月二十九日臺灣台北地方法院九十一年度管字
第二號裁定提起抗告，本院裁定如左：
抗告駁回。
抗告程序費用由抗告人負擔。
一、抗告人於原法院聲請意旨略以：被繼承人蕭篤賢為榮民，於民國（下同）八十八
    年一月二十日死亡，留有遺產總額新台幣（下同）一千零七萬二千九百九十八元
    。而本件遺產繼承人有二，其一為被繼承人在大陸地區之獨子乙○○，另一為被
    繼承人之孫甲○。查繼承人乙○○為大陸地區之人民，不合管理遺產，而繼承人
    甲○正在服役中，管理遺產似有困難。為此，依民法第一千一百七十七條、第一
    千一百七十八條第二項及非訟事件法第七十八條第一項、第二項、第七十九條第
    一項之規定，聲請選任遺產管理人，請就甲○或代理人朱楚雲律師二人中選任一
    人為遺產管理人等語（案經原法院於九十一年一月二十五日以九十一年度管字第
    二號裁定指定朱楚雲律師為被繼承人蕭篤賢之遺產管理人。嗣經相對人行政院國
    軍退除役官兵輔導委員會（下稱退輔會）台北市榮民服務處提起抗告，經原法院
    認抗告為有理由，自行將原裁定廢棄，改指定退輔會台北市榮民服務處為被繼承
    人蕭篤賢之遺產管理人，復經抗告人不服，提起抗告到院。）二、抗告意旨略以
    ：按台灣地區與大陸地區人民關係條例第六十七條第一項，被繼承人在台灣地區
    之遺產，由大陸地區人民依法繼承者，其所得財產總額，每人不得逾二百萬元，
    超過部分歸屬台灣地區同為繼承之人。被繼承人之子乙○○雖為大陸地區人民，
    依上開條例只能繼承二百萬元，而除乙○○之子甲○（即蕭篤賢之孫）外，被繼
    承人在台灣地區並無其他繼承人，況甲○在台灣地區亦設有戶籍，故抗告人甲○
    應為被繼承人在台灣地區之合法繼承人，與抗告人乙○○應同屬得為繼承之人。
    被繼承人蕭篤賢除子乙○○外，亦僅有甲○為其親人，如因其父乙○○為大陸地
    區人民而剝奪其繼承權，不准抗告人甲○就超過二百萬元部分為繼承，實則有違
    公平正義原則，且侵害人民財產權等語。
三、按退除役官兵死亡而有兩岸人民關係條例第六十八條第一項及第六十七條之一所
    規定之情形，其遺產管理係屬亡故榮民設籍地輔導會所屬之退除役官兵服務機構
    （即榮民服務處），退除役官兵死亡無人繼承遺產管理辦法第四條著有明文。
四、查被繼承人蕭篤賢為抗告人轄管之榮民，而抗告人乙○○為被繼承人蕭篤賢之子
    ，唯其為大陸地區人民，而抗告人甲○為大陸地區人民乙○○之子，其在臺灣地
    區雖設有戶籍，唯非被繼承人蕭篤賢之法定繼承人，依法不得繼承蕭篤賢之遺產
    ，揆諸上開說明，相對人依兩岸人民關係條例之規定，應為蕭篤賢之法定遺產管
    理人，而原審九十一年一月二十五日裁定卻未適用法律明文規定之兩岸人民關係
    條例第六十八條第一、二、三項暨退除役官兵死亡無人繼承遺產管理辦法之規定
    ，駁回抗告人乙○○、甲○之聲請，而適用前開民法第一千一百七十七條、第一
    千一百七十八條之規定，選任朱楚雲律師為被繼承人蕭篤賢之遺產管理人，自有
    未洽。原法院九十一年十一月二十九日裁定廢棄原法院九十一年一月二十五日裁
    定，改指定退輔會台北市榮民服務處為被繼承人蕭篤賢之遺產管理人，經核並無
    不合。抗告人所指甲○為被繼承人在台灣地區之合法繼承人，應與乙○○同屬得
    為繼承之人，不得剝奪其繼承權乙節，核係抗告人甲○依法能否繼承之問題，與
    本件指定遺產管理人應歸何人無涉。抗告意旨指摘原裁定不當，求予廢棄，為無
    理由，應予駁回。
五、爰裁定如主文。
中      華      民      國    九十二    年      一      月    二十九    日
                      臺灣高等法民事第十庭
                                    審判長法  官   林  敬  修
                                          法  官   黃  騰  耀
                                          法  官   劉  勝  吉
右正本係照原本作成。
不得抗告。
中      華      民      國    九十二    年      二      月      七      日
                                          書記官   李  翠  齡


司法院資訊處製作；財團法人民間司法改革基金會備份。
